---
title: "Etude d'un indicateur d'eutrophisation en Baie de Seine"
author: "Laurent"
date: "28/03/2022"
output:
  html_document:
    df_print: paged
---

```{r setup, include=FALSE}
knitr::opts_chunk$set(echo = TRUE)
```

## Objectifs

Ce rapport présente l'évolution des concentrations en chlorophylle a et de l'indicateur D5C2 associé.

## Données

Nous allons utiliser des données issues de l'observation satellitales de la couleur de l'eau permettant de quantifier la concentration en chlorophylle a du milieu.
Les données proviennent du portail Copernicus <https://marine.copernicus.eu/>. 
Il s'agit des données OCEANCOLOUR_GLO_CHL_L4_REP_OBSERVATIONS_009_082
(dataset-oc-glo-bio-multi-l4-chl_4km_monthly-rep)
extraites pour la baie de Seine, de 2010 à 2019. 

## Outils

Nous utilisons R et des librairies dédiées à l'exploitation de données raster.

```{r lib}
library(ncdf4) 
library(raster)
library(rasterVis)
library(mapdata)
library(maps)
```


### Lecture des données 

```{r readdata1,eval=T}
chl<-stack("../data/chl.nc")
```

## Analyses exploratoires et manipulation des objets raster

## Cartographie de la zone d'étude

La zone d'étude est la suivante :
```{r carto1,eval=TRUE}
zone<-extent(-0.8,-0.32,49.4,49.7)
chlpetit<-crop(chl,zone)
meanchlpetit<-mean(chlpetit)
plot(meanchlpetit)
```

## Séries temporelle
```{r serietemp,eval=TRUE}
#serie temporelle
chlts<-cellStats(chlpetit,stat="mean",na.rm=T)
#vecteur temporel
temps<-strptime(gsub("X","",names(chlts)),"%Y.%m.%d")
plot(temps,chlts,type="l")

```

## Manipulation de l'information

```{r xplo,eval=FALSE}
dim(chl)
names(chl)
str(chl)
#les cartes de chlorophylles
plot(chl)
#plus joli
levelplot(chl)
#encore plus joli
levelplot(chl,margin=F,zscale=T,contour=T,par.settings= viridisTheme,main="Chl 2010-2019")

#pour extraire une partie de l'image
#zone<-extent(-0.5,0,49.4,49.8)
zone<-extent(-0.8,-0.32,49.4,49.7)
#drawExtent()
chlpetit<-crop(chl,zone)
plot(chlpetit)
chl<-chlpetit

#serie temporelle
chlts<-cellStats(chl,stat="mean",na.rm=T)
#vecteur temporel
temps<-strptime(gsub("X","",names(chlts)),"%Y.%m.%d")
plot(temps,chlts,type="l")

#calcul de la moyenne et affichage
meanchl<-mean(chl,na.rm=TRUE)
plot(meanchl)
title("Chl moy 2010-2019")
#pour ajouter le trait de côte
map("worldHires",xlim=c(-1.5,0.8),ylim=c(49.2,49.7),col="light grey",fill=T,add=T)

#le quantile à 90% des cartes
p90glob<-quantile(chl,0.9)
temps<-strptime(gsub("X","",rownames(p90glob)),"%Y.%m.%d")
plot(temps,p90glob,type="l")

#un fonction pour calculer le p90 sur une serie
p90<-function(a,na.rm=T){
  p90tmp<-quantile(a,probs=.9,na.rm=T)
  return(p90tmp)
}

#calcul du P90 par pixel
chlp90<-stackApply(chl,rep(1,nlayers(chl)),p90)

plot(chlp90)

```

